【裁判字號】    91,易,1031
【裁判日期】    920930
【裁判案由】    恐嚇
【裁判全文】
臺灣臺北地方法院刑事判決                        九十一年度易字第一０三一號
    公  訴  人  臺灣臺北地方法院檢察署檢察官
    被      告  ＭＩＣＫＥＬ .
                （即卡麥克）
                        男  五.
                        加拿大.
    輔  佐  人
    即被告配偶  甲○○
右列被告因恐嚇案件，經檢察官提起公訴（九十年度偵字第二五四八六號），本院判
決如左：
    主  文
ＭＩＣＫＥＬ  ＣＡＭＩＬＬＥ  ＪＯＳＥＰＨ（即卡麥克）連續以加害生命、名譽
之事，恐嚇他人致生危害於安全，處有期徒刑拾月。
    事  實
一、ＭＩＣＫＥＬ  ＣＡＭＩＬＬＥ  ＪＯＳＥＰＨ（中文名字為卡麥克，下均以卡
    麥克稱之）在臺灣已有配偶甲○○，然其仍隱瞞有配偶之事而與葉惠珍交往。嗣
    因葉惠珍發覺該情，而決定與卡麥克分手。卡麥克見狀後即心生不滿，基於恐嚇
    之概括犯意，先於民國八十九年十一月七日晚上十一時四十七分，由其使用之電
    子郵件帳號（郵件地址為：ＣＡＢＲＥＮ＠ＦＩＣＮＥＴ‧ＮＥＴ），寄發標題
    為「ＭＵＲＤＥＲＥＤ」之電子郵件，內容概為「‧‧‧Ｉ  ＷＩＬＬ  ＴＥＬ
    Ｌ  Ｕ  Ｒ  ＣＯＭＰＡＮＹ  ＡＮＤ  ＮＥＷＳＰＡＰＥＲＳ  ＡＮＤ  Ｕ
    Ｒ  ＰＡＲＥＮＴＳ  ＷＩＬＬ  ＦＩＮＤ  ＯＵＴ  ＡＢＯＵＴ  ＩＴ‧‧‧
    Ｉ  ＷＩＬＬ  ＭＡＫＥ  Ｕ  ＬＯＳＥ  Ｕ  Ｒ  ＪＯＢ  ＯＫ‧‧‧」。又
    於九十年一月十四日晚間，以電話恐嚇葉惠珍稱「Ｉ  ＡＭ  ＧＯＩＮＧ  ＴＯ
      ＷＡＩＴ  ＦＯＲ  ＹＯＵ‧ＡＮＤ  Ｉ  ＡＭ  ＴＥＬＬ  ＹＯＵ  ＳＯＭ
    ＥＴＨＩＮＧ‧ＹＯＵ  ＡＲＥ  Ａ  ＦＵＣＫＩＮＧ  ＤＥＡＤ  ＢＩＴＣＨ
    ‧」「Ｉ  ＷＩＬＬ  ＦＵＣＫＩＮＧ  ＫＩＬＬ  ＹＯＵ‧‧‧‧ＡＮＤ  Ｉ
      ＰＲＯＭＩＳＥ  ＯＮ  ＭＹ  ＭＯＴＨＥＲ’ＨＥＡＤ  Ｉ  ＷＩＬＬ‧」
    「ＹＯＵＲ  ＮＡＭＥ  ＷＩＬＬ  ＢＥ  ＯＮ  ＡＬＬ  ＯＦ  ＴＨＥ  ＦＵ
    ＣＫＩＮＧ  ＮＥＷＳＰＡＰＥＲ‧ＹＯＵＲ  ＰＡＲＥＮＴＳ  ＷＩＬＬ  Ｋ
    ＮＯＷ  ＡＢＯＵＴ  ＩＴ，ＹＯＵ  ＷＩＬＬ  ＬＯＳＥ  ＹＯＵＲ  ＦＵＣ
    ＫＩＮＧ  ＪＯＢ‧ＡＬＬ  ＹＯＵＲ  ＣＯＭＰＡＮＹ  ＷＩＬＬ  ＫＮＯＷ
      ＡＢＯＵＴ  ＩＴ‧」「Ｉ  ＡＭ  ＧＯＮＮＡ  ＴＥＬＬ  ＹＯＵ  ＳＯＭ
    ＥＴＨＩＮＧ‧ＷＡＴＣＨ  ＹＯＵＲＳＥＬＦ，ＷＡＴＣＨ  ＹＯＵＲ  ＳＴ
    ＥＰ‧」「Ｉ  ＡＭ  ＧＯＮＮＡ  ＴＥＬＬ  ＹＯＵ  ＳＯＭＥＴＨＩＮＧ，
    ＢＩＴＣＨ，ＹＯＵ  ＡＲＥ  ＤＥＡＤ‧」「ＡＮＤ  ＩＡＭ  ＧＯＮＮＡ
      ＴＥＬＬ  ＹＯＵ  ＳＯＭＥＴＨＩＮＧ，Ｉ  ＡＭ  ＧＯＮＮＡ  ＣＵＴ
    ＹＯＵＲ  ＦＵＣＫＩＮＧ  ＴＨＲＯＡＴ，ＢＩＴＣＨ‧」「Ｉ  ＷＩＬＬ
    ＣＵＴ  ＹＯＵＲ  ＦＵＣＫＩＮＧ  ＴＨＲＯＡＴ‧」「ＹＯＵ  ＷＥＮＴ
    ＯＶＥＲＢＯＡＲＤ，ＤＯ  ＹＯＵ  ＫＮＯＷ  ＷＨＡＴ  ＩＴ  ＭＥＡＮＳ
    ？ＷＨＡＴ  ＩＳ  ＯＶＥＲＢＯＡＲＤ，ＹＯＵ  ＷＩＬＬ  ＦＩＮＤ  ＯＵ
    Ｔ‧ＷＨＥＮ  ＹＯＵ  ＦＩＮＤ  ＯＵＴ，ＴＨＡＴ  ＷＩＬＬ  ＢＥ  ＴＯ
    Ｏ  ＬＡＴＥ‧」「ＷＨＥＮ  ＥＶＥＲＹＴＨＩＮＧ  ＣＯＭＥＳ  ＯＵＴ，
    ＯＮ  ＴＨＥ  ＮＥＷＳＰＡＰＥＲ，ＹＯＵ  ＷＩＬＬ  ＬＯＳＥ  ＹＯＵＲ
      ＦＵＣＫＩＮＧ  ＪＯＢ‧」等客觀上係加害於葉惠珍生命、名譽之話語，使
    葉惠珍心生畏懼，致生危害於葉惠珍之安全。
二、案經葉惠珍訴由臺北市政府警察局松山分局報請臺灣臺北地方法院檢察署檢察官
    偵查起訴。
    理  由
一、訊據被告卡麥克，矢口否認有何公訴人所指之事實，辯稱並未寄發標題為「ＭＵ
    ＲＤＥＲＥＤ」之電子郵件予告訴人葉惠珍，該電子郵件應係駭客入侵其電腦，
    冒用其名義所寄發；且其亦未以電話恐嚇告訴人，該電話之內容雖有部分可能為
    其聲音，但整體而言，該錄音帶內容應係剪接而來，且告訴人所錄的錄音帶並不
    合法；又告訴人係以行動電話錄音，但卻能提出一般規格大小之錄音帶，更足證
    告訴人所提出之錄音帶有問題，且告訴人在錄音中應答如流，並無心生恐懼之情
    形云云。惟查：
  (一)電子郵件部分：
  1.本件被告雖辯稱其並未寄發標題為「ＭＵＲＤＥＲＥＤ」之電子郵件予告訴人葉
    惠珍云云，惟該郵件係由ＣＡＢＲＥＮ＠ＦＩＣＮＥＴ‧ＮＥＴ之電子帳號所寄
    出，有該電子郵件列印資料一份在卷可稽（見臺灣臺北地方法院九十年他字第七
    二一號卷第九頁），又該郵件地址之申請人為與被告同住之輔佐人即被告配偶甲
    ○○（ＢＲＥＮＤＡ  ＣＨＡＮＧ，
    除據輔佐人即被告之配偶甲○○於本院審理中自承無誤外（見本院九十二年九月
    十六日審判筆錄第五頁），亦有大眾國際電信加值網路服務股份有限公司回文一
    份附於本院卷可稽，足認為真。且該郵件帳號（ＣＡＢＲＥＮ＠ＦＩＣＮＥＴ‧
    ＮＥＴ）通常為被告在使用，除據被告自承於卷外，復據輔佐人陳稱明確（同見
    本院前揭審判筆錄第五頁至第六頁），亦足信為真。從而，該郵件帳號地址ＣＡ
    ＢＲＥＮ＠ＦＩＣＮＥＴ‧ＮＥＴ確係被告所使用，此點已堪認定。
  2.被告雖辯稱八十九年十一月七日晚上十一時四十七分由前揭帳號所寄發之電子郵
    件，可能係遭駭客入侵所為云云，然經細究該信件內容，乃在恐嚇告訴人要將寄
    件人（即被告，下同）與收件人（即告訴人，下同）間之關係公開予告訴人之父
    母及公司。衡情，倘係所謂「電腦駭客」所為，其何以知悉寄件人與收件人間有
    何不足向外人所道之秘密？又如何能知道收件人並不與寄件人聯絡之情（即該信
    件內容本文內最末一行：Ｕ  ＨＡＶＥ  ＯＮＥ  ＷＡＹ  ＴＯ  ＳＴＯＰ  Ｉ
    Ｔ  ＡＮＤ  ＩＴ’Ｓ  ＴＯ  ＴＡＬＫ  ＴＯ  ＭＥ  ＢＵＴ  ＹＯＵ  ＩＧ
    ＮＯＲＥ  ＭＥ）？參以被告於警訊中自承確曾以ＣＡＢＲＥＮ＠ＦＩＣＮＥＴ
    ‧ＮＥＴ之電子帳號於八十九年十一月十日寄發電子郵件給告訴人（見臺灣臺北
    地方法院檢察署九十年度偵字第二五四八六號卷第五頁，而被告八十九年十一月
    十日所寄發之電子郵件同見前開卷第五十五頁），該電子郵件之內容雖未涉及恐
    嚇，然被告所自承寄發電子郵件之內容，乃在責怪告訴人（英文名為ＪＥＮＮＹ
    ，見本院九十一年十月三日訊問筆錄第十五頁至第十六頁）何以要將事情告知被
    告之妻，並將被告之妻若發現係何人與其聯絡時，將會至法院控告等情告知告訴
    人，除不僅足證被告與告訴人間確實關係匪淺外，該二信件之筆法又頗相似（如
    「Ｕ」表示「ＹＯＵ」；「Ｕ  Ｒ」表示「ＹＯＵＲ」），在在均足證明八十九
    年十一月七日晚上十一時四十七分由前揭帳號寄發予告訴人之電子郵件係被告所
    寄發，此點已堪認定，被告所辯並不足採。
  (二)電話部分：
  1.本件被告雖辯稱其並未打電話恐嚇過告訴人云云，惟查，該部分之事實業據告訴
    人於偵審中指訴明確，復有告訴人所提出之錄音帶三捲附卷可參；又告訴人所提
    出錄音帶之內容與譯文大致相符，亦據本院勘驗無訛（見本院前揭審判筆錄第六
    頁）。被告雖辯稱告訴人係使用行動電話，不可能錄製成一般規格之錄音帶云云
    ，然告訴人始終未刻意強調恐嚇之人係打至其行動電話，被告卻能知悉恐嚇告訴
    人之人係打電話至告訴人之行動電話，已有疑義；且告訴人經本院以證人身分傳
    喚，並予當事人交互詰問後，證稱該錄音帶係其以錄音棒接電話錄下後，再轉錄
    到錄音帶內等語（見本院九十一年十月三日訊問筆錄第九頁），是被告所辯告訴
    人不可能錄製成一般規格之錄音帶云云，並不足採。
  2.被告雖另辯稱錄音帶之內容係遭剪接，而且很多部分不是其聲音云云。惟查，該
    錄音帶之內容甚長，並非僅有三言二語，告訴人能如何剪接？實有疑義；且徵諸
    錄音帶之譯文連貫，內容亦無前後矛盾之處（即多數時間均為男聲之人出言恐嚇
    或責怪女聲之人），輔佐人即被告之妻甲○○亦稱男聲聽來有點像其夫等語（見
    本院前揭審判筆錄第七頁），在在均足證被告確實有打前揭電話給告訴人，此點
    亦堪認定。
  3.被告雖另辯稱告訴人所提出之錄音帶並不合法云云。惟按刑事訴訟法上「證據排
    除法則」，係指將具有證據價值，或真實之證據因取得之程序之違法，而予以排
    除之法則。而私人之錄音、錄影之行為所取得之證據，應受刑法第三百十五條之
    一與通訊保障及監察法之規範，私人違反此規範所取得之證據，固應予以排除。
    惟依通訊保障及監察法第二十九條第三款之規定：「監察人為通訊之一方或已得
    通訊之一方事先同意，而非出於不法目的者，不罰」，通訊之一方非出於不法目
    的之錄音，所取得之證據，即無證據排除原則之適用。最高法院著有九十二年度
    台上字第二六七七號判決可資參照。本件告訴人係通訊之一方，且錄取錄音帶之
    目的係為保護自己（保留為被告犯罪行為之證據），亦非出於不法目的，是本於
    前揭說明，該等錄音帶自有證據能力。被告該點辯解，不足採信。
  4.被告雖另辯稱告訴人在錄音帶中所顯示之聲音並無心生畏懼之情形云云，惟按恐
    嚇罪之成立不以行為人真有加害之意為必要，而被害人是否心生畏懼，亦應本於
    社會客觀經驗法則以為判斷基準。本件告訴人於本院以證人身分出庭時，已證稱
    其接到電話時十分害怕等語（見本院九十一年十月三日訊問筆錄第十七頁），徵
    諸被告於電話中所使用之文字，客觀上而言，確實會使人心生畏懼，此有前揭所
    述譯文在卷可稽，是亦足認告訴人所述其會害怕之情為真。被告此點所辯，並不
    足採。
  (三)綜上所述，被告所辯均不足採，從而本件事證已臻明確，被告犯行已堪認定。
二、核被告所為，係犯刑法第三百零五條恐嚇危害安全罪，檢察官就被告撥打予告訴
    人電話部分，雖僅敘述部分電話交談內容，而未詳述恐嚇之內容，然該部分經本
    院勘驗後，已當庭將有涉及恐嚇之部分告知被告使其得防禦，並列於事實欄內，
    因該部分與檢察官起訴恐嚇危害安全之部分（電話恐嚇部分），有接續犯之關係
    ，自為本院審理之範圍。被告先後二次犯行時間緊接，方法相同，觸犯構成要件
    相同之罪，顯係基於概括犯意為之，為連續犯，應依刑法第五十六條之規定，以
    一罪論，並加重其刑。爰審酌被告僅因告訴人知悉其有配偶欲與之分手，即出言
    恐嚇告訴人，使其身心遭受傷害及犯罪之動機、目的、手段與其他一切情狀後，
    量處被告如主文所示之刑，以示懲儆。又外國人受有期徒刑以上刑之宣告者，得
    於刑之執行完畢後驅除出境，刑法第九十五條固定有明文，惟審酌本件被告於臺
    灣已有合法配偶甲○○，為免被告之配偶因被告受驅逐出境處分而無法共享夫妻
    相愛相知相惜之情，爰不另為驅逐出境之諭知，並期被告能珍惜我國籍配偶之至
    情，勿辜負其配偶甲○○遭受此事件，仍願意出庭擔任被告輔佐人之情份，併此
    敘明。
據上論斷，應依刑事訴訟法第二百九十九條第一項前段，刑法第五十六條、第三百零
五條，罰金罰鍰提高標準條例第一條前段，判決如主文。
本案經檢察官張安箴到庭執行職務
中      華      民      國    九十二    年      九      月     三十     日
                                      臺灣臺北地方法院刑事第十四庭
                                          審判長法  官  宋松璟
                                                法  官  王綽光
                                                法  官  吳冠霆
右正本證明與原本無異。
如不服本判決，應於判決送達後十日內向本院提出上訴狀（應抄附繕本）。告訴人或
被害人如對於本判決不服者，應具備理由請求檢察官上訴，其上訴期間之計算係以檢
察官收受判決正本之日期為準。
                                                書記官  楊文祥
中      華      民      國    九十二    年      九      月     三十     日
附錄法條：
中華民國刑法第三百零五條
 (恐嚇危害安全罪)
以加害生命、身體、自由、名譽、財產之事，恐嚇他人致生危害於安全者
，處二年以下有期徒刑、拘役或三百元以下罰金。


司法院資訊處製作；財團法人民間司法改革基金會備份。
